臺灣高等法院刑事判決               100年度上訴字第3513號
上  訴  人  臺灣桃園地方法院檢察署檢察官
被      告  朱亭輝
上列上訴人因被告偽造文書等案件，不服臺灣桃園地方法院100
年度審訴字第789 號，中華民國100 年9 月2 日第一審判決（起
訴案號：臺灣桃園地方法院檢察署99年度調偵字第624 號），提
起上訴，本院判決如下：
    主  文
上訴駁回。
    理  由
一、按刑事訴訟法第350 條、第361 條規定，不服地方法院之第
    一審判決而上訴者，須提出上訴書狀，並應敘述具體理由，
    為上訴必備之程式。倘已提出上訴理由，但所提非屬具體理
    由者，則由第二審法院以上訴不合法律上之程式，判決駁回
    。所謂具體理由，必係依據卷內既有訴訟資料或提出新事實
    或新證據，指摘或表明第一審判決有何採證認事、用法或量
    刑等足以影響判決本旨之不當或違法，而構成應予撤銷之具
    體事由，始克當之（例如：依憑證據法則具體指出所採證據
    何以不具證據能力，或依憑卷證資料，明確指出所為證據證
    明力之判斷如何違背經驗、論理法則）；倘僅泛言原判決認
    定事實錯誤、違背法令、量刑失之過重或輕縱，而未依上揭
    意旨指出具體事由，皆難謂係具體理由，俾與第二審上訴制
    度旨在請求第二審法院撤銷、變更第一審不當或違法之判決
    ，以實現個案救濟之立法目的相契合，並節制濫行上訴（最
    高法院97年台上字第892 號判決意旨參照）。
二、檢察官上訴意旨略以：據告訴人李東昇、李昭儀請求上訴狀
    所稱，被告與告訴人素不相識，竟行使偽造之文書詐騙告訴
    人等共新台幣（下同）45萬元，造成損害非輕，犯後態度惡
    劣、惡性重大，原審輕判有期徒刑9 月，不合社會正義等語
    ，認渠等所陳顯非無理由，爰提起上訴云云。
三、經查：
  (一)原審判決以被告朱亭輝於民國97年11月間某時，經友人介紹
    認識李昭儀，竟意圖為自己不法之所有，自97年11月起迄98
    年4 月某時止，在臺中雅緻大飯店（址設臺中市○○路532
    號）及不詳旅館客房內等處，佯稱其為由鉅建設股份有限公
    司（下稱由鉅公司）業務部總經理，可引介李昭儀至該公司
    工作，惟因需增資改組及招待德、日分公司重要主管予李昭
    儀認識，需向李昭儀借用相當款項支應，並誆稱待該公司完
    成改組，資金全數到位後，將加倍返還借用款項，且其尚有
    父親上億資產可以繼承，致李昭儀陷於錯誤，陸續將31萬元
    現金借予被告。又被告經李昭儀介紹，於98年3 月21日結識
    李昭儀胞弟李東昇及弟媳黃羽萱，竟又意圖為自己不法之所
    有及行使偽造私文書之犯意，再次偽冒由鉅公司總經理身份
    ，向李東昇、黃羽萱謊稱由鉅公司將改組並在中國大陸設立
    東由鉅建設公司，屆時可安排李東昇擔任部門主管，但為免
    由鉅公司人事派系鬥爭，需藏身於旅店，致李東昇、黃羽萱
    誤信為真，自98年3 月22日起迄同年4 月21日止，與被告共
    同投宿於臺北市○○街之上華旅棧內。期間被告並為取信李
    東昇與黃羽萱，於98年4 月12日某時，先利用該旅棧內之電
    腦設備，至由鉅公司網站下載列印該公司廣告網頁，再將自
    行撰擬內含：「2.總管理處高級主管之名單：李東昇- 建設
    工程」等不實內容之書面，黏貼覆蓋於上述廣告網頁上，再
    重行影印偽製成由鉅公司人事派令，由附近某便利商店傳真
    至上華旅棧，再持以轉交李東昇，足生損害於李東昇及由鉅
    公司對於人事派任管理之正確性，並因此致李東昇、黃羽萱
    陷於錯誤，於投宿期間，陸續共借款126,000 元予被告（李
    東昇51,000元、黃羽萱75,000元）。嗣因被告屢對李昭儀藉
    詞延遲償款期限，及自98年4 月21日離開上華旅棧後即失去
    聯繫，亦拒不返還借款予李東昇與黃羽萱，渠等始悉受騙。
    被告復於98年4 月20日某時，致電黃雅玲謊稱為由鉅公司總
    經理，可藉職務之便將其公司建案之室內設計工程發包予黃
    雅玲，並可介紹客戶予黃雅玲，惟因資金暫時無法運用，須
    先借款支付住宿費用，俟向由鉅公司請款後，將加倍返還，
    致黃雅玲陷於錯誤而於同日14時11分許，將25,000元匯款至
    被告中國信託商業銀行敦北分行帳戶（帳號000000000000號
    ），嗣因被告未依約於翌日還款且不知去向，始知受騙等情
    ，有被告於警偵及原審審理之自白、告訴人李昭儀、李東昇
    於警偵及原審審理之指述、被害人黃雅玲於警詢、黃羽萱於
    偵查及原審審理之指述、證人林靜儀於警偵之證述，及被告
    書立予李昭儀之借條、被告所有之上開銀行帳戶存摺封面與
    內頁影本、被告偽造之由鉅公司人事派令影本、上華旅棧98
    年4 月7 日至同年月22日客房明細帳單等證據資料可證。認
    被告犯行事證明確，就被告詐欺李昭儀、黃雅玲之犯行，認
    分別成立刑法第339 條第1 項之詐欺取財罪；就被告對李東
    昇、黃羽萱所為犯行部分，係犯刑法第216 條、第210 條之
    行使偽造私文書罪、同法第339 條第1 項之詐欺取財罪；其
    偽造私文書之低度行為，為行使之高度行為所吸收，不另論
    罪。又被告僅施用一詐術行為，而同時詐騙李東昇、黃羽萱
    ，為一行為觸犯同一詐欺取財罪之想像競合犯；復基於同一
    決意而同時犯行使偽造私文書罪及詐欺取財罪，應依刑法第
    55條規定從一重之行使偽造私文書罪處斷。並認被告所為上
    開3 罪，犯意各別，行為互異，應分論併罰。審酌被告之年
    紀正值壯年，竟不思努力以正當方式獲取財物、貪圖不法所
    得，破壞告訴人、被害人等持有財物之法益，致渠等所受損
    害非輕，並損及由鉅公司對於人事派任管理之正確性，本不
    宜輕縱，惟念及其犯後終能坦承犯行，態度尚可，兼衡其智
    識程度、犯罪之動機、目的、手段、生活狀況及尚未與告訴
    人李昭儀、李東昇、被害人黃羽萱達成和解、另業與被害人
    黃雅玲達成和解等一切情狀，所其所犯3 罪，分別論處有期
    徒刑4 月、4 月、3 月，並定應執行刑為有期徒刑9 月，且
    就各罪諭知之刑度及應執行刑部分均諭知易科罰金之折算標
    準。
  (二)原審判決已詳敘其認定被告犯罪之證據及理由，並無何違反
    經驗法則、論理法則，而依其確認之事實所為之法律適用，
    亦無違誤。再按量刑之輕重，乃實體法上賦予法院得為自由
    裁量之事項，為法院刑罰權之運用，倘已斟酌刑法第57條各
    款所列情狀，而未逾越法定刑度，或濫用其權限，即不能任
    意指為違法。原審於判決理由中已詳予論敘刑法第57條之事
    由，並就被告所犯本案情狀說明其審酌之根據及理由，本件
    被告已坦認犯行，雖造成李東昇、黃羽萱、李昭儀及黃雅玲
    前述損害，且僅與黃雅玲達成和解，尚未與其他被害人成立
    和解，惟其就上開犯行自始坦認不諱，犯後態度尚佳，衡酌
    其犯罪之手段、犯後態度、造成之損害等一切情事，原審就
    各罪之量刑及所定之應執行刑，經核並不違比例原則，或有
    逾越法律所規定範圍或濫用權限之違法情事。檢察官依據告
    訴人李東昇、李昭儀之請求提起上訴，其所執上訴理由，顯
    非依據卷內既有訴訟資料或提出新事證，指摘或表明原審判
    決有何採證認事、用法或量刑等足以影響判決本旨之不當或
    違法，或足以影響原判決，構成應撤銷之具體事由，顯與前
    揭具體理由之要件不符，其上訴自屬不合法律上之程式，應
    予駁回，並不經言詞辯論為之。
據上論斷，應依刑事訴訟法第367 條前段、第372 條，判決如主
文。
中    華    民    國    100     年    12    月    26  日
                  刑事第二十一庭審判長法  官  周政達
                                      法  官  趙文卿
                                      法  官  江翠萍
以上正本證明與原本無異。
行使偽造私文書部分如不服本判決，應於收受送達後十日內向本
院提出上訴書狀，其未敘述上訴之理由者並得於提起上訴後十日
內向本院補提理由書（均須按他造當事人之人數附繕本）「切勿
逕送上級法院」。
詐欺罪部分不得上訴。
                                      書記官  王靜怡
中    華    民    國   100    年    12    月    27    日